【裁判字號】    98,家上,94
【裁判日期】    990126
【裁判案由】    離婚
【裁判全文】
臺灣高等法院臺南分院民事判決  98年度家上字第94號
上  訴  人  乙○○
被 上訴 人  甲○○
上列當事人間請求離婚事件，上訴人對於中華民國98年11月2日
臺灣雲林地方法院第一審判決（98年度婚字第130號）提起上訴
，本院於99年1月12日言詞辯論終結，判決如下：
    主  文
上訴駁回。
第二審訴訟費用由上訴人負擔。
    事實及理由
一、上訴人主張：
    兩造個性、理念不合，對事情的觀點歧異，婚姻難以互相扶
    持，生活不愉快而時有衝突，上訴人受被上訴人不平等對待
    ，因而患有高血壓及睡眠障礙之疾病，已受到被上訴人精神
    虐待，進而沒有辦法同居生活，兩造自97年3月分居，迄今
    逾1年4個月，亦無婚姻關係可言。伊通常於晚上10點至11點
    就寢，但伊兒子、女兒竟於98年8月17日晚上12點分別打電
    話給上訴人，擾亂其睡眠時間，伊僅質問女兒為何這麼晚才
    打電話來，被上訴人即打電話來怪伊把小孩子弄得痛哭流涕
    ，並詛咒上訴人；事後又打電話要求伊不要到學校找小孩，
    否則要讓上訴人難堪。被上訴人復於98年6月1、3、4日早上
    3、4點到5點之間，打手機給上訴人騷擾，破壞上訴人之睡
    眠，兩造共同生活之圓滿幸福已無可期待，爰依民法第1052
    條第2項規定，請求判決准兩造離婚。原審為上訴人敗訴之
    判決，上訴人上訴，並於本院聲明：(一)原判決廢棄；(二)請求
    判准兩造離婚。
二、被上訴人則以：
    上訴人患有高血壓及睡眠障礙之疾病，非因被上訴人所致。
    98年4月13日、98年6月3、4日凌晨3時至5時之間，雖有伊手
    機撥打上訴人電話之情事，但係因其工作關係，晚上手機未
    關，可能誤觸按鍵所致，並非故意騷擾，兩造目前未同居生
    活，不能歸責於被上訴人等語，資為抗辯；並於本院答辯聲
    明：上訴駁回。
三、兩造不爭執之事實：
  (一)兩造為夫妻關係，現婚姻關係存續中。
  (二)上訴人前曾向原審多次提起離婚之訴，計有93年度婚字第35
    0號、95年度家調字第114號、96年度婚字第265號、96年度
    家調字第781號、97年度婚字第140號(本院97年度家上字第
    93號)。其中93年度婚字第350號、95年度家調字第114號、
    96年度婚字第265號、96年度家調字第781號因上訴人撤回而
    結案。97年度婚字第140號離婚事件【上訴人依民法第1052
    條第1項第3款之規定，主張其受被上訴人虐待不堪同居為由
    ，請求離婚】，經原審判決駁回，上訴人上訴，經本院於97
    年12月9日言詞辯論終結，並於同年12月25日以97年度家上
    字第93號判決駁回上訴確定。
    以上事實，並有戶籍謄本、本院97年度家上字第93號民事判
    決為證。
四、兩造之爭點：
    上訴人依民法第1052條第2項規定，請求判決准予離婚，是
    否有理由。
五、得心證之理由：
  (一)按提起婚姻無效、撤銷婚姻或離婚之訴，因無理由被駁回者
    ，受該判決之原告，不得援以前依訴之合併、變更或追加所
    得主張之事實，提起獨立之訴，民事訴訟法第573條第1項定
    有明文。
  (二)本件上訴人於97年間對被上訴人提起離婚之訴，經本院於97
    年8月13日，以97年度家上字第93號判決駁回上訴人之訴確
    定，其理由乃係認上訴人雖主張被上訴人不在乎上訴人長期
    孤獨無助的心理感受，實應歸責上訴人對家庭之心力投入太
    少、太短暫，難認其事由係可歸責於被上訴人。被上訴人身
    為職業婦女，工作、家庭兩忙，體力有限，猶容忍上訴人之
    偶然返家，且能同房，顯見其仍有意願繼續維持兩造之婚姻
    關係，並無上訴人所指被上訴人對其長期冷漠以待之情形。
    上訴人之未善盡其身為父親及丈夫之家庭、婚姻責任，兩造
    家庭、婚姻生活之無法圓滿幸福，上訴人應負擔較大之責任
    。況上訴人對於家庭日常一般生活支出既不願多所承擔，家
    庭、子女生活重擔，需由被上訴人獨自承擔，如何取得被上
    訴人之諒解、寬心？因而認定兩造之不能圓融，係出自上訴
    人對婚姻、家庭關係未盡心盡力維繫、經營並照顧兩造子女
    ，且對被上訴人兼職業婦女之處境，未長期善加體諒、照應
    及關懷，難令被上訴人對上訴人有恩愛、貼心之回應，上訴
    人主張受有被上訴人以身體或精神上不可忍受之痛苦，致不
    堪同居之虐待，難認有據等情，有該民事判決足憑。
  (三)上訴人於判決確定後，復以兩造個性、理念不合，對事情的
    觀點不一樣，婚姻難以互相扶持，生活不愉快而有衝突，又
    受到被上訴人不平等的對待，因而患有高血壓及睡眠障礙之
    疾病，已受到被上訴人精神虐待，進而沒有辦法同居生活，
    且兩造自97年3月分居，迄今逾1年4個月，已無婚姻關係可
    言，依民法第1052條第2項規定請求判決離婚；然觀諸上訴
    人主張之上開事由，均係前確定判決已存在之事由，其原得
    於前判決言詞辯論終結前，依訴之合併、變更或追加提起主
    張，依上開規定，自不得於前判決確定後，再以上開事由獨
    立提起本件訴訟。況自前判決確定後，迄至本院99年1月5日
    言詞辯論期日止，兩造之婚姻狀態與前判決審理時之狀態相
    同，則上訴人此部分主張，難認有據。
  (四)上訴人雖又主張伊通常於晚上10點至11點就寢，但伊兒子、
    女兒竟於98年8月17日晚上12點分別打電話給上訴人，擾亂
    其睡眠時間，伊僅質問女兒為何這麼晚才打電話來，被上訴
    人即打電話來怪伊把小孩子弄得痛哭流涕，並詛咒上訴人；
    並於事後打電話要求伊不要到學校找小孩，否則要讓上訴人
    難堪等語。但查：上訴人之兒子、女兒張安捷、張安如分別
    於深夜打電話給上訴人，係因家中水龍頭漏水，無法處理，
    始打電話給上訴人，然上訴人當時僅生氣質問何以深夜打電
    話，就家中水龍頭漏水一事並未處理一節，業據證人張安捷
    、張安如於原審證述明確（見原審卷第77頁至第78頁、第72
    頁至第73頁），兩造就其子女因家中水龍頭漏水一事打電話
    請上訴人處理之事實並不爭執，而證人為兩造之兒子、女兒
    ，又為親自經歷之事實，當無虛構之必要，其等之證詞自為
    可採，則兩造此次發生爭執，應係為偶發事件，尚難據為兩
    造難以維持婚姻之重大事由。
  (五)上訴人又主張98年4月13日、98年6月3、4日凌晨3時至5時之
    間，被上訴人以無顯示號碼方式，手機撥打上訴人之電話，
    騷擾上訴人等語。被上訴人就有撥打上訴人電話一節雖不爭
    執，但辯稱「因其工作關係，晚上手機未關，可能誤觸按鍵
    所致。」等語，參酌被上訴人除上開時間外，並無再以上開
    方式撥打上訴人電話，則被上訴人辯稱係誤觸所致，尚非不
    可能。縱認被上訴人係故意為之，但被上訴人以此方式撥打
    上訴人電話之次數不多，難認有騷擾之意，亦難執此即認兩
    造婚姻已因此事而難以維持。上訴人此部分主張，亦無可採
    。
六、綜上，上訴人主張兩造婚姻不能維持之事由，或係前確定判
    決已存在之事由，或係偶發之事件，均難認係屬重大，從而
    上訴人依民法第1052條第2項規定，請求判決離婚，於法不
    合，不應准許。原審為上訴人敗訴之判決，並無不合。上訴
    意旨指摘原判決不當，求予廢棄改判，為無理由，應予駁回
    。
七、兩造其餘攻擊、防禦方法，經審酌後，認與判決結果無涉，
    爰無一一論述之必要，併此敘明。
八、據上論結，本件上訴為無理由，依民事訴訟法第449條第1項
    、第78條，判決如主文。
中    華    民    國    99    年    1     月    26    日
                  民事第四庭    審判長法  官  吳上康
                                      法  官  王金龍
                                      法  官  陳珍如
上為正本係照原本作成。
如對本判決上訴，須於判決送達後20日內向本院提出上訴狀，未
表明上訴理由者，應於上訴後20日內，向本院提出理由書（須附
繕本）。依法須繳納裁判費並應委任律師為訴訟代理人，始得上
訴。
中    華    民    國    99    年    1     月    27    日
                                      書記官  易慧玲
【附記】
民事訴訟法第466條之1：
(1)對於第二審判決上訴，上訴人應委任律師為訴訟代理人。但上
  訴人或其法定代理人具有律師資格者，不在此限。
(2)上訴人之配偶、三親等內之血親、二親等內之姻親，或上訴人
  為法人、中央或地方機關時，其所屬專任人員具有律師資格並
  經法院認為適當者，亦得為第三審訴訟代理人。
民事訴訟法第466條之2第1項：
  上訴人無資力委任訴訟代理人者，得依訴訟救助之規定，聲請
  第三審法院為之選任律師為其訴訟代理人。

司法院資訊處製作；財團法人民間司法改革基金會備份。
